【裁判字號】    99,訴,720
【裁判日期】    991223
【裁判案由】    損害賠償
【裁判全文】
臺灣彰化地方法院民事判決  99年度訴字第720號
原      告  吳萬玉
被      告  林武鴻
            彰松企業有限公司
法定代理人  施明勳
共      同
訴訟代理人  賴承臺
            簡毓森
上列當事人間請求損害賠償事件，本院於民國99年12月9日言詞
辯論終結，茲判決如下：
    主  文
被告應連帶給付原告新台幣貳拾貳萬捌仟肆佰玖拾柒元，及自民
國九十九年六月三日起至清償日止，按年息百分之五計算之利息
。
原告其餘之訴駁回。
訴訟費用由被告連帶負擔百分之十四，餘由原告負擔。
本判決原告勝訴部分得假執行。但被告以新台幣貳拾貳萬捌仟肆
佰玖拾柒元為原告預供擔保後，得免為假執行。
原告其餘假執行之聲請駁回。
    事實及理由
一、被告受合法通知，未於最後言詞辯論期日到場，核無民事訴
    訟法第386條各款所列情形，爰依原告之聲請，由其一造辯
    論而為判決，核先敘明。
二、原告起訴主張：
  (1)被告林武鴻為貨車司機，服務於被告彰松企業有限公司（下
    稱彰松公司），負責駕駛彰松公司貨車載送飲料，於民國98
    年9月27日7時10分許，駕駛車牌號碼QJ-8179號自用小貨車
    ，沿彰化縣彰化市○○路由北往南方向直行，途經中山路2
    段中山國小前，原應注意因雨霧致視線不清，應減速慢行，
    竟疏於注意車前狀況，適原告駕騎腳踏車，亦疏未注意禁止
    跨越分向限制線，致被告林武鴻所駕駛之小貨車車頭撞及原
    告，而致原告受有胸部鈍挫傷併多處肋骨骨折及右側氣胸、
    腹部鈍挫傷併肝臟撕裂傷及橫結腸及網膜及直腸之損傷、急
    性呼吸衰竭、休克、頭部損傷併臉、頭皮及頸之挫傷等傷害
    。爰依民法第184條、第195條之規定，請求被告連帶賠償如
    下：
    醫藥費用：新台幣（下同）90,368元，此有收據20紙可稽
      。
    腳踏車毀損及車服損失：金額15,000元。
    看護費用：夜間12小時請專人看護，每日費用1,000元，
      計26日，共26,000元；白天12小時請原告配偶看護，每日
      費用1,000元，計38日，共38,000元。是以看護費用金額
      共計64,000元。
    人工植皮材料費、雜支費、停車費等：金額共計6,793元
      。
    不能工作之損失：原告每日薪資800元，住院38日，損失
      30,400元；原告出院後約11個月（即自98年9月27日起至
      99年8月27日止）無法繼續工作，每日薪資800元，每月工
      作日計23日，共202,400元。是以原告工作損失金額共計
      232,800元。
    原告配偶減少收入之損失：原告配偶白天照顧原告，而無
      法上班，致減少收入，每日薪資600元，計6個月，金額共
      計10,800元。
    靜養費用：後續療養及補養品費用等，金額共計600,000
      元。
    精神慰撫金：金額600,000元。
  (2)綜上，爰依法提起本訴，並聲明：被告應連帶給付原告1,7
    16,961元，及自起訴狀繕本送達翌日起至清償日止，按年息
    5%計算之利息；願供擔保，請准宣告假執行。
三、被告則以：
  (1)原告請求損害賠償之金額顯屬過高，分別答辯如下：
    醫藥費用：依全民健康保險法第82條之規定，被告僅就原
      告自付額及部分負擔之醫療費共計68,063元，負賠償責任
      。
    看護費用：應扣除原告住外科加護病房9日之金額共計18,
      000元。
    不能工作之損失：快官社區發展協會開立之證明書係私文
       書，被告否認其真正。又按彰化基督教醫院99年1月6日
       所開立之診斷書載明患者出院後宜休養6個月，況且勞工
       委員會辦理之多元就業上工計畫，僅為期6個月，今原告
       請求11個月之工作損失，被告實無法接受。
    原告配偶減少收入之損失：原告配偶並非訴訟當事人，原
      告就其配偶之損失，自無請求權存在。
    靜養費用：被告無法認同，請原告舉證該金額之根據及必
      要。
    精神慰撫金：參照最高法院51年度台上字第223號判例，
      原告請求之金額實屬過高，請酌減至200,000元以下。
  (2)又本件業經台灣省彰化縣區行車事故鑑定委員會，鑑稱原告
    在禁止穿越地段穿越道路且侵入快車道行駛，為肇事主因。
    據此，被告請求依民法定217條第1項之規定，減輕或免除被
    告賠償之責等語，資為抗辯，並聲明：原告之訴駁回；如受
    不利判決，願供擔保請准宣告免為假執行。
四、法院之判斷：
  (1)原告主張被告林武鴻於上揭時地駕車未注意車前狀況，撞擊
    原告所騎乘腳踏車倒地，原告因此受有胸部鈍挫傷併多處肋
    骨骨折及右側氣胸、腹部鈍挫傷併肝臟撕裂傷及橫結腸及網
    膜及直腸之損傷、急性呼吸衰竭、休克、頭部損傷併臉、頭
    皮及頸之挫傷等傷害之事實，業據其提出診斷證明書為證，
    且為被告所不爭執，堪信為真實。
  (2)按汽車行駛時，駕駛人應注意車前狀況及兩車併行之間隔，
    並隨時採取必要之安全措施。道路交通安全規則第94條第3
    項定有明文。被告林武鴻駕車自應遵守上述交通規則，且依
    當時路況，又無不能注意之情形，其竟疏未注意以致肇事，
    其有違反前開規定甚明。至於原告騎腳踏車，亦疏未注意禁
    止跨越分向限制線，在禁止穿越地段侵入快車道，復未注意
    左右來車，雖同有過失，惟依法被告林武鴻仍難辭其過失之
    責。
  (3)次按汽車、機車或其他非依軌道行駛之動力車輛，在使用中
    加損害於他人者，駕駛人應賠償因此所生之損害。受僱人因
    執行職務，不法侵害他人之權利者，由僱用人與行為人連帶
    負損害賠償責任。不法侵害他人之身體、健康、名譽、自由
    、信用、隱私、貞操，或不法侵害其他人格法益而情節重大
    者，被害人雖非財產上之損害，亦得請求賠償相當之金額。
    民法第191條之2前段、第188條第1項前段、第195條第1項分
    別定有明文。本件被告林武鴻駕車疏未注意而肇事，致原告
    受傷，原告自得請求被告連帶賠償其損害。茲就原告得請求
    賠償之金額分述如下：
    醫療費用：原告主張自費支出68,063元部分，業據提出醫
      療單據為證，堪認為真實，應予准許。至逾此金額即全民
      健康保險負擔之醫療費用部分，原告並無請求權，不應准
      許。
    腳踏車毀損及車服損失：原告主張因本件車禍致其腳踏車
      及車服毀損，損失15,000元。惟本件原係刑事附帶民事訴
      訟，原刑事訴訟程序為過失傷害案件，並非毀損案件，何
      況刑法亦無明文處罰過失毀損，則原告本不得於刑事訴訟
      附帶提起過失毀損部分之民事賠償請求，其此部分請求，
      於法即屬無據，不應准許。
    看護費用：原告主張看護費用金額共計64,000元。惟查原
      告住加護病房9日期間，應無看護需求，該期間看護費金
      額18,000元，應予扣除，則原告得請求之看護費用應為46
      ,000元。
    人工植皮材料費、雜支費、停車費：原告主張共支出6,79
      3元，業據提出收據為證，且為被告不爭執，應予准許。
    工作收入損失：原告主張損失金額共計232,800元。惟查
      彰化基督教醫院99年1月6日所開立之診斷書載明原告出院
      後宜休養6個月，原告主張出院後11個月無法工作，委屬
      無據，逾此部分之請求應予扣除，則原告得請求工作收入
      之損失應為140,800元。
    原告配偶減少收入之損失：原告主張其配偶收入減少10,8
      00元。惟查原告配偶並非本件訴訟當事人，原告此部分請
      求，於法不合，不應准許。
    靜養費用：原告主張後續療養及補養品費用共計600,000
      元，惟此為被告所否認，原告復未舉證以實其說，其此部
      分請求即屬無據，不應准許。
    精神慰撫金：查原告受有胸部鈍挫傷併多處肋骨骨折及右
      側氣胸、腹部鈍挫傷併肝臟撕裂傷及橫結腸及網膜及直腸
      之損傷、急性呼吸衰竭、休克、頭部損傷併臉、頭皮及頸
      之挫傷等傷害，堪認其身心上確實受有相當之痛苦，是原
      告依民法第195條第1項之規定，請求被告連帶賠償非財產
      上損害，自屬有據。本院審酌兩造之身份、地位、經濟情
      況，以及原告所受傷害之程度，認為原告請求被告賠償非
      財產上損害60萬元，尚屬過高，應核減為50萬元為適當。
  (4)按損害之發生或擴大，被害人與有過失者，法院得減輕其賠
    償金額，或免除之。民法第217條第1項定有明文。本件原告
    騎腳踏車，亦疏未注意禁止跨越分向限制線，在禁止穿越地
    段侵入快車道，復未注意左右來車，已堪認定。是原告對本
    件事故之發生，亦難辭過失之責，茲審酌兩造過失程度，酌
    情認原告應負七成之過失責任。
  (5)綜上，原告得請求賠償之金額，經扣減後為228,497元【（
    68063＋46000＋6793＋140800＋500000）×3/10（過失比例
    ）＝228497（元以下四捨五入）】。從而，原告本於侵權行
    為之損害賠償請求權，請求被告賠償228,497元，及自起訴
    狀繕本送達翌日即99年6月3日起至清償日止，按年息5%計算
    之法定遲延利息，洵屬正當，應予准許。至逾此部分所為之
    請求，則無理由，應予駁回。
五、原告陳明願供擔保聲請宣告假執行，惟核其勝訴部分，所命
    給付之金額未逾50萬元，應依職權宣告假執行；至原告敗訴
    部分之請求既為無理由，其假執行之聲請自失所附麗，應併
    予駁回。被告陳明願供擔保聲請宣告免為假執行，於原告勝
    訴部分，經核於法無不合，爰酌定相當擔保金額宣告之。
六、本件事證已臻明確，兩造其餘之攻擊防禦方法，核與判決結
    果不生影響，爰毋庸一一論述。
七、訴訟費用負擔之依據：民事訴訟法第79條。
中    華    民    國    99    年    12    月    23    日
                  民事第二庭    法  官  施錫揮
以上正本係照原本作成。
如對判決上訴，應於判決送達後20日內向本院提出上訴狀。如委
任律師提起上訴者，應一併繳納上訴審裁判費。
中    華    民    國    99    年    12    月    23    日
                                書記官  蕭秀吉

司法院資訊處製作；財團法人民間司法改革基金會備份。
